【裁判字號】    97,交訴,9
【裁判日期】    970612
【裁判案由】    公共危險等
【裁判全文】
臺灣臺東地方法院刑事判決               97年度交訴字第9號
公  訴  人  臺灣臺東地方法院檢察署檢察官
被      告  甲○○
上列被告因公共危險案件，經檢察官提起公訴（97年度偵緝字第
240號），本院行簡式審判程序，判決如下：
    主  文
甲○○駕駛動力交通工具肇事，致人受傷而逃逸，處有期徒刑柒
月，緩刑參年。
    事  實
一、甲○○於民國96年8月1日下午4時4分許，騎乘車牌號碼3JE-
    113 號普通重型機車，沿臺東縣臺東市○○路由北往南方向
    行駛，行經同市○○路○段294號前之際，本應注意行車速度
    應依速限標誌或標線之規定，無速限標誌或標線者，行車時
    速不得超過50公里，且行駛時應注意車前狀況，並隨時採取
    必要之安全措施，而依當時情形，天候晴、日間自然光線、
    視距良好、該處為乾燥、無缺陷、無障礙物之柏油路面，且
    被告當時意識清楚，其所騎乘之機車機件運作亦屬正常，並
    無不能注意之情事，竟貿然以時速60至70公里間之車速高速
    行駛，適有乙○○騎腳踏車，在同市○○路○段294號前，欲
    自該路段同向慢車道自西北向東南方向斜切橫越中華路，甲
    ○○因車速過快，且未注意車前狀況，因而閃避不及，造成
    該機車右側踏板區與乙○○所騎之腳踏車左側車身發生擦撞
    ，致乙○○人車倒地，並受有左側恥骨骨折之身體上傷害（
    過失傷害部分本院另行審結）。不料，甲○○騎乘上開機車
    肇事致乙○○受傷後，竟未停車查看，並施予救護或為其他
    必要措施，亦未報警處理，反因害怕其未曾考領駕駛執照即
    騎乘機車而遭警舉發，乃另基於肇事逃逸之犯意，留下受傷
    倒地之乙○○，逕自騎乘前揭機車逃離現場，適經現場目擊
    路人記下該機車車牌號碼供警循線追查，始悉上情。
二、案經臺東縣警察局臺東分局報告臺灣臺東地方法院檢察署檢
    察官偵查起訴。
    理  由
一、本案被告甲○○所犯係死刑、無期徒刑、最輕本刑為 3年以
    上有期徒刑以外之罪，亦非高等法院管轄之第一審案件，而
    被告於本院行準備程序中就被訴事實為有罪之陳述，經告知
    簡式審判程序之旨，並聽取公訴人及被告意見後，本院合議
    庭依刑事訴訟法第 273條之1第1項規定，裁定由受命法官獨
    任進行簡式審判程序，合先敘明。
二、上揭犯罪事實，業據被告甲○○於本院審理中坦白承認，核
    與證人即被害人乙○○迭於警詢及偵查中具結證述之情節大
    致相符，並有臺東縣警察局臺東分局道路交通事故現場圖及
    道路交通事故調查報告表(一)(二)各 1紙、肇事現場及車損照片
    10張在卷可資佐憑，又被害人因被告騎乘前揭機車肇事，受
    有左側恥骨骨折之身體上傷害乙事，有馬偕紀念醫院臺東分
    院乙種診斷證明書 1紙附卷可稽，堪認被告駕駛前開動力交
    通工具肇事之行為與被害人身體受有傷害之結果間，確具有
    相當因果關係。綜上所述，足認被告自白與事實相符，本案
    事證已臻明確，其前揭犯行洵堪認定，應予依法論科。
三、按刑法第185條之4之肇事逃逸罪，係以處罰肇事後逃逸之駕
    駛人為目的，俾促使駕駛人於肇事後能對被害人即時救護，
    以減少死傷，是該罪之成立祇以行為人有駕駛動力交通工具
    肇事，致人死傷而逃逸之事實為已足，至行為人之肇事原因
    如何，則非所問。核被告甲○○所為，係犯刑法第185條之4
    之肇事逃逸罪。另按汽車（包括機器腳踏車）駕駛人，無駕
    駛執照駕車、酒醉駕車、吸食毒品或迷幻藥駕車、行駛人行
    道或行經行人穿越道不依規定讓行人優先通行，因而致人受
    傷或死亡，依法應負刑事責任者，加重其刑至二分之一，道
    路交通管理處罰條例第86條第 1項固定有明文，惟上開應依
    法加重其刑至二分之一之規定，法條既明定汽車駕駛人於一
    定違規之情形（如無駕駛執照駕車、酒醉駕車）駕駛汽車致
    人傷亡，依法應負刑事責任時，始有適用；換言之，即係肇
    事者在一定之違規情形下，依法應負過失致人於死或過失傷
    害之刑事責任時，始有適用，而刑法第185條之4之肇事逃逸
    罪，其立法意旨係對一般動力交通工具駕駛人肇事致人死傷
    而逃逸之處罰，旨在懲罰肇事逃逸，自無上開道路交通管理
    處罰條例第86條第 1項之適用（最高法院92年度臺非字第60
    號判決意旨可參）。查被告未曾考領任何汽、機車駕駛執照
    乙情，有交通部公路總局高雄區監理所臺東監理站97年4月2
    8日高監東字第0970005220號函文1紙在卷可參，是被告雖係
    無駕駛執照駕車肇事致被害人受傷而逃逸，惟揆諸前揭說明
    ，本案仍無道路交通管理處罰條例第86條第 1項規定之適用
    ，附此指明。爰審酌被告明知其無駕駛執照，竟仍貿然騎乘
    機車，而於本案車禍肇事後，不僅未立即停車查看，亦未給
    予被害人任何救助或報警處理，反為逃避刑責及處罰，猶逕
    自騎乘機車逃離現場，其犯罪手段對社會秩序顯有不良之影
    響，且漠視被害人生命、身體安全之心態，又犯後仍未能積
    極與被害人洽談賠償、和解事宜，本應予以嚴厲之非難，惟
    念及被告犯後尚能坦承犯行，且被害人於本院準備程序中亦
    到庭陳稱被告尚屬年輕，毋須再與被告商談和解等語，有準
    備程序筆錄在卷可查，又被告未曾受有論罪科刑之前科記錄
    ，有卷附臺灣高等法院被告前案紀錄表 1份可按，素行尚佳
    ，兼衡酌其犯罪動機、情節、生活狀況、智識程度等一切情
    狀，量處如主文所示之刑。又被告未曾受有期徒刑以上刑之
    宣告，有前揭臺灣高等法院被告前案紀錄表在卷可考，其因
    一時失慮涉犯本案，且其年值青春，未來仍有前景可期，經
    此科刑教訓，應能知所警惕而無再犯之虞，本院因認對其所
    宣告之刑，以暫不執行為適當，爰併予宣告緩刑 3年，用啟
    自新。
據上論斷，應依刑事訴訟法第273條之1第1項、第299條第1項前
段，刑法第185條之4、第74條第1項第1款，判決如主文。
本案經檢察官丙○○到庭執行職務
中    華    民    國    97    年    6     月    12    日
                  交通法庭  法  官  劉正偉
以上正本證明與原本無異。
如不服本判決應於收受本判決後10日內向本院提出上訴書狀；上
訴書狀應敘述具體理由。未敘述上訴理由者，應於上訴期間屆滿
後20日內向本院補提理由書狀（均須按他造當事人之人數附繕本
）。「切勿逕送上級法院」。
告訴人或被害人對於本判決如有不服，請書具不服之理由狀，請
求檢察官上訴者，其上訴期間之計算係以檢察官收受判決正本之
日期為準。
                            書記官  王希文
中    華    民    國    97    年    6     月    12    日
附錄論罪科刑法條全文：
中華民國刑法第185條之4：
駕駛動力交通工具肇事，致人死傷而逃逸者，處6月以上5年以下
有期徒刑。


司法院資訊處製作；財團法人民間司法改革基金會備份。
